【裁判字號】    99,訴,2919
【裁判日期】    991105
【裁判案由】    毒品危害防制條例
【裁判全文】
臺灣板橋地方法院刑事判決              99年度訴字第2919號
公  訴  人  臺灣板橋地方法院檢察署檢察官
被      告  甲○○
上列被告因違反毒品危害防制條例案件，經檢察官提起公訴（99
年度毒偵字第6323號），經本院合議庭裁定改行簡式審判程序，
判決如下：
    主  文
甲○○施用第一級毒品，累犯，處有期徒刑拾月，扣案之第一級
毒品海洛因壹包（驗餘淨重零點零伍零零公克）沒收銷燬之。
    事  實
一、甲○○前於民國87年間因施用毒品案件，經本院裁定送觀察
    、勒戒後，認有繼續施用毒品之傾向，再經本院裁定令入戒
    治處所施以強制戒治，於88年3 月6 日因停止其處分出監，
    經臺灣板橋地方法院檢察署檢察官以90年度戒毒偵字第525
    號為不起訴處分確定。又於91、92年間，因施用毒品案件，
    經本院92年度訴字第1257號判決判處有期徒刑8 月確定，於
    93年9 月8 日縮短刑期執行完畢。復有如下之科刑及執行紀
    錄：(1)因施用第一級毒品案件，經本院96年度訴字第3041號
    判處有期徒刑9 月確定；(2)因施用第一級毒品案件，經本院
    97年度訴字第585 號判處有期徒刑1 年確定；(3)因施用第一
    級毒品案件，經臺灣桃園地方法院以96年度審訴字第1130號
    判處有期徒刑1 年，上開(1)(2)(3)各罪經本院97年度聲字第
    4450 號 定應執行刑為有期徒刑2 年5 月，於99年2 月2 日
    假釋出監付保護管束，99年5 月31日保護管束期滿，假釋未
    經撤銷，未執行之刑以已執行完畢論。
二、詎仍不知悔改，其明知海洛因係業經公告列為毒品危害防制
    條例第2 條第2 項第1 款之第一級毒品，不得非法持有、施
    用，竟仍基於施用第一級毒品海洛因之犯意，於99年8月5日
    下午某時許，在臺北縣三峽鎮○○路10號3 樓住處，以將海
    洛因摻水後，加入針筒注射之方式，施用海洛因1 次。嗣於
    同月6 日19時55分許在臺北縣三峽鎮○○路107 巷口為警查
    獲，經其同意採集尿液送驗後檢驗結果呈嗎啡之陽性反應，
    而查悉上情。
三、案經臺北縣政府警察局三峽分局報告臺灣板橋地方法院檢察
    署檢察官偵查起訴。
    理  由
一、查被告甲○○所犯係死刑、無期徒刑、最輕本刑為3年以上
    有期徒刑以外之罪，其於準備程序中就前揭被訴事實為有罪
    之陳述，經受命法官告知簡式審判程序之旨，並聽取其與公
    訴人之意見後，本院合議庭認為適宜由受命法官獨任進行簡
    式審判程序，爰依刑事訴訟法第273條之1第1項規定，裁定
    由受命法官獨任進行簡式審判程序，合先敘明。
二、上揭事實，業據被告於審理時坦承不諱，且被告為警查獲後
    所採集之尿液之檢驗結果，呈現嗎啡之陽性反應，有台灣檢
    驗科技股份有限公司99年8 月26日濫用藥物檢驗報告（報告
    編號：UL/2010/80292 ）、臺北縣政府警察局三峽分局查獲
    違反毒品危害防制條例案姓名對照表各1 紙在卷可稽，並有
    扣案之白色粉末1 袋可資佐證，且扣案物經送驗後，確含有
    海洛因成分（驗前淨重0.0520公克，驗餘淨重0.0500公克）
    ，亦有交通部民用航空局航空醫務中心99年8 月17日航藥鑑
    字第0995198 號鑑定書1 紙在卷可考。足徵被告之自白與事
    實相符，堪以採信。是本案事證明確，被告施用第一級毒品
    海洛因之犯行，洵堪認定。
三、按毒品危害防制條例前於92年7 月9 日修正公布，自93年1
    月9 日施行，觀之該條例第20條、第23條之立法理由，修正
    後毒品危害防制條例就施用毒品者，只於「初犯」及「5 年
    後再犯」二種情形，有其追訴條件之限制，即須於初犯經觀
    察、勒戒或強制戒治釋放後，5 年內均無施用毒品之行為，
    始能認其前所實施之觀察、勒戒或強制戒治已足遮斷毒癮，
    而得於5 年後再犯時，再予適用初犯之規定，重行觀察、勒
    戒等程序。倘5 年內已經再犯，被依法追訴處罰，縱其第3
    次（或第3 次以上）施用毒品之時間在初犯釋放5 年以後，
    即與「5 年後再犯」之情形有別，且因已於「5 年內再犯」
    ，顯見其再犯率甚高，原實施觀察、勒戒或強制戒治，已無
    法收其實效，而無5 年戒斷期之存在，自無再經觀察、勒戒
    及強制戒治之必要，應得逕行追訴處罰（最高法院95年5 月
    9 日95年度第7 次刑事庭會議決議參照）。經查：本件被告
    前因施用毒品案件，經本院裁定送觀察、勒戒後，認有繼續
    施用毒品之傾向，再經本院裁定令入戒治處所施以強制戒治
    ，於88年3 月6 日因停止其處分出監，經臺灣板橋地方法院
    檢察署檢察官以90年度戒毒偵字第525 號為不起訴處分確定
    ，又於前述觀察、勒戒執行完畢釋放後5 年內之91、92年間
    再犯施用第一級毒品罪，經本院92年度訴字第1257號判決判
    處有期徒刑8 月確定在案等情，有臺灣高等法院被告前案紀
    錄表1 份在卷可憑，是依上開說明，被告於前述觀察、勒戒
    執行完畢釋放後5 年內，再犯施用毒品罪，經法院判決有罪
    確定後，復犯本件施用毒品之犯行，本件犯行距前揭觀察、
    勒戒執行完畢釋放後雖逾5 年，惟核與毒品危害防制條例第
    20 條 第3 項所定「5 年後再犯」之立法意旨不符，揆諸上
    開說明，仍應予追訴、處罰。
四、核被告所為，係犯毒品危害防制條例第10條第1 項之施用第
    一級毒品罪。其施用第一級毒品海洛因前後持有毒品海洛因
    之低度行為，為施用海洛因之高度行為所吸收，不另論罪。
    再被告有事實欄所載之前科紀錄，於99年5 月31日執行完畢
    ，有前開被告前案紀錄表在卷可考，其於受有期徒刑之刑之
    執行完畢後，5 年以內故意再犯本件有期徒刑以上之罪，爰
    依刑法第47條第1 項規定論以累犯，並加重其刑。爰審酌被
    告無視毒品可能對自身及家庭所造成之戕害，及對社會治安
    形成之潛在危險，屢犯施用毒品之罪，足見其戒絕毒癮之意
    志不堅，本不宜寬貸，惟念其犯後坦承犯行，態度良好，及
    施用毒品乃戕害自身健康，尚未直接危害他人等一切情狀，
    量處如主文所示之刑，以資懲儆。扣案之第一級毒品海洛因
    1 包（驗前淨重0.0520公克，驗餘淨重0.0500公克）為本案
    查獲之第一級毒品，應依毒品危害防制條例第18條第1 項前
    段規定宣告沒收銷燬。又包覆上開毒品之包裝袋，用以包裹
    毒品，已因直接觸碰、沾染毒品而難以析離，此業經法務部
    調查局以93年3 月19日調科壹字第09300113060 函示在案，
    自應視同為毒品，併依毒品危害防制條例第18條第1 項前段
    規定，宣告沒收銷燬之。至上開毒品經送驗鑑耗部分，業已
    滅失，就此部分，不另為沒收銷燬之諭知，併此敘明。
據上論斷，應依刑事訴訟法第273 條之1 第1 項、第299 條第1
項前段，毒品危害防制條例第10條第1 項、第18條第1 項前段，
刑法第11條、第47條第1 項，判決如主文。
本案經檢察官楊瀚濤到庭執行職務。
中    華    民    國    99    年    11    月    5     日
                      刑事第四庭  法  官 黃繼瑜
以上正本證明與原本無異。
如不服本判決應於收受本判決後10日內向本院提出上訴書狀，並
應敘述具體理由，如未敘述上訴理由者，應於上訴期間屆滿後20
日內補提理由書狀於本院（均須按他造當事人之人數附繕本）「
切勿逕送上級法院」。
                                  書記官 謝雪紅
中    華    民    國    99    年    11    月    5     日
附錄本案論罪法條：
毒品危害防制條例第10條：
施用第一級毒品者，處6 月以上5 年以下有期徒刑。
施用第二級毒品者，處3 年以下有期徒刑。

司法院資訊處製作；財團法人民間司法改革基金會備份。
